【裁判字號】    89,易,364
【裁判日期】    900430
【裁判案由】    竊盜
【裁判全文】
臺灣花蓮地方法院刑事判決                          八十九年度易字第三六四號
    公  訴  人  臺灣花蓮地方法院檢察署檢察官
    被      告  丁○○
右列被告因竊盜案件，經檢察官提起公訴（八十九年度偵字第六二五號），本院判決
如左：
    主  文
丁○○竊盜，處有期徒刑陸月，如易科罰金，以參佰元折算壹日。
    事  實
一、丁○○曾因施用毒品海洛因及安非他命案件，於民國八十六年十月二十九日經本
    院合計判處有期徒刑二年，緩刑五年，同年十一月二十八日確定，現猶在緩刑期
    間內，詎猶不知警惕，復意圖為自己不法之所有，於八十八年七月九日晚上十時
    許，在花蓮縣花蓮市○○街一一六號前，竊取停放該處屬甲○○所有，車號ＨＥ
    Ｋ─六二六號光陽牌一九九七年份一二四ＣＣ之綠色重型機車一部，得手後供己
    代步之用，並為掩人耳目，將其向不知情友人范兆雄借用之車號ＨＢＭ─九四一
    號（起訴書誤繕為ＨＥＫ─六二六號，係范兆雄向成陽輪業股份有限公司以分期
    付款方式所購，故案發時車主名稱仍為成陽輪業股份有限公司）三陽牌深藍色重
    型機車車牌卸下，改懸於前揭車號ＨＥＫ─六二六號重型機車上。嗣於八十九年
    二月十五日晚間十時四十分許，丁○○騎乘上開竊得機車，途經花蓮市○○路、
    文復路口時，為警當場查獲，
二、案經花蓮縣警察局花蓮分局報告台灣花蓮地方法院檢察署檢察官偵查起訴。
    理  由
一、訊據被告丁○○，固坦承持有該輛機車之情不諱，惟矢口否認竊盜犯行，辯稱機
    車係向友人借用云云。但查，被告持有之車號ＨＥＫ─六二六號光陽牌一九九七
    年份一二四ＣＣ之綠色重型機車，係屬甲○○所有，於八十八年七月九日晚間原
    停放在花蓮縣花蓮市○○街一一六號前，而於同日晚間十時許遭竊等情，業據被
    害人甲○○於警訊時指述綦詳，並有贓物領據、車籍作業系統─查詢認可資料及
    車輛竊盜、車牌失竊資料個別查詢報表－查詢車輛認可資料各一紙在卷可憑。而
    被告先則於警訊時供稱：前揭機車係於八十七年七月中旬，在花蓮市第一廣場向
    友人范兆雄借得騎用，伊嗣因車禍而將車送去莊志信之機車行維修，因而車殼換
    成深綠色等語，其後經警向證人范兆雄、莊志信及胡秋玉（即莊志信之妻）查證
    ，檢察官於偵查中亦傳喚莊志信到庭詳加說明，發現證人范兆雄借予被告之機車
    ，以及被告曾交予證人莊志信與其妻胡秋玉共同經營之機車行維修之機車，均係
    三陽牌機車，與查獲時被告所騎乘之光陽牌機車顯不相同，被告於本院審理時乃
    又改口稱：該輛車係丙○○的朋友乙○○因向伊借三千元，而交予伊作為擔保等
    語，核與其於前案警訊、偵查中所稱機車係向范兆雄借得云云，迥不相侔。其先
    後所陳，反覆不一，扞挌難稽，要見瑕疵之鉅，顯然非可憑信。猶有進者，證人
    乙○○非但於本院八十九年八月九日訊問時，證稱其未曾向被告借過三千元，兩
    人並無金錢往來，亦未將機車質押予被告等語，於本院九十年三月二十二日訊問
    時更坦承：其與被告係在花蓮監獄強制戒治時認識，之前未曾謀面，係因其先前
    已因犯竊盜罪判處罪刑確定，被告乃要其幫忙擔罪責等語，足徵被告初則見於警
    訊中虛捏之詞已遭拆穿又無以圓謊始改口另為辯解，復又為取信於本院，再度勾
    串證人乙○○，希冀卸免罪責。被告前揭所辯純然子虛，該機車係其所竊之情，
    要屬灼然。綜上所述，本件事證已明，被告犯行洵堪認定，應依法論科。
二、核被告所為，係犯刑法第三百二十條第一項之竊盜罪。查（一）按行為後法律有
    變更者，適用裁判時之法律；但裁判前之法律有利於行為人者，適用最有利於行
    為人之法律，刑法第二條第一項定有明文。且如易服勞役、易科罰金等法令之變
    更，亦有刑法第二條第一項規定之適用（最高法院二十四年七月刑庭總會決議、
    最高法院二十九年度上字第五二五號判例參照）。（二）經查，刑法第四十一條
    業於九十年一月四日修正，同年一月十日經總統公布實施，該條修正為：「犯最
    重本刑為五年以下有期徒刑之罪，而受六月以下有期徒刑或拘役之宣告，因身體
    、教育、職業、家庭之關係或因其他正當事由，執行顯有困難者，得以一元以上
    三元以下折算一日，易科罰金。但確因不執行所宣告之刑，難收矯正之效或難以
    維持法秩序者，不在此限。」「併合處罰之數罪，均有前項情形，其應執行之刑
    逾六月者，亦同」；較諸修正前刑法第四十一條規定：「犯最重本刑為三年以下
    有期徒刑以下之刑之罪，而受六月以下有期徒刑或拘役之宣告，因身體、教育、
    職業或家庭之關係，執行顯有困難者，得以一元以上三元以下折算一日，易科罰
    金」，就易科罰金部分，以新法對行為人較為有利，是依據前開說明，本案自應
    適用修正後之刑法第四十一條第一項前段規定，對被告諭知易科罰金之折算標準
    。爰審酌被告之素行良窳、犯罪動機、目的、手段、所生之危害，於緩刑期間猶
    不知省惕，謹守本分，竟又貪非分之財，旋再犯本件竊盜罪，惡性甚重及犯罪後
    之態度等一切情狀，量處如主文所示之刑，並諭知易科罰金之折算標準。
據上論斷，應依刑事訴訟法第二百九十九條第一項前段，刑法第三百二十條第一項、
第二條第一項前段、修正後刑法第四十一條第一項前段，罰金罰鍰提高標準條例第一
條前段、第二條，判決如主文。
本案經檢察官李子春到庭執行職務。
中      華      民      國    九十      年      四      月     三十     日
                              臺灣花蓮地方法院刑事庭
                                  法  官  陳  世  博
如不服本判決，應於判決送達後十日內，向本院提出上訴狀。
附論罪科刑依據之法條：
刑法第三百二十條
意圖為自己或第三人不法之所有，而竊取他人之動產者，為竊盜罪，處五年以下有期
徒刑、拘役或五百元以下罰金。
意圖為自己或第三人不法利益，而竊佔他人之不動產者，依前項之規定處斷。
前二項之未遂犯罰之。


司法院資訊處製作；財團法人民間司法改革基金會備份。
